臺灣臺北地方法院民事判決　　　　　　　　　　　　九十二年度訴字第五五四五號
　　原　　　告　丙○○
　　訴訟代理人　趙平原律師
　　被　　　告　甲○○
　　　　　　　　戊○○
右當事人間債務人異議之訴事件，經本院於民國九十三年二月二十五日言詞辯論終結
，判決如左：
    主      文
原告之訴駁回。
訴訟費用由原告負擔。
    事      實
甲、原告方面：
一、聲明：本院九十二年度執字第三五八九一號強制執行程序，應予撤銷。
二、陳述：
    被告甲○○於民國八十四年十二月二十二日執桃園市調解委員會八十五年一月五
    日成立之調解書為執行名義，聲請對原告之財產強制執行在案，經本院九十二年
    度執字第三五八九一號執行事件在案，現進行至查封原告所有坐落於台北市○○
    區○○段四小段０一四一地號、面積一八九平方公尺、權利範圍八十萬分之九四
    四０土地，及該土地上建號０二０四三、門牌號碼台北市○○路一五０號二樓之
    二、面積九十‧一二平方公尺、權利範圍全部之建物，並定期拍賣。惟依上開調
    解書記載，原告積欠被告之借款為七十八萬元，但原告已於調解後，自八十六年
    四月起至八十七年一月止，按月匯款二萬元與被告，合計二十萬元。又原告於九
    十年四月二十七日、九十年五月二十三日分別自合作金庫松江支庫帳戶提款十六
    萬元及十二萬元交付被告，又於九十一年十二月三日交付被告戊○○十萬元，並
    由被告戊○○將原告前為借款於八十二年四月十日簽發、面額三十萬元之本票交
    還原告，並於本票背面記載「本票無欠洪雪九一、十二、三」字樣，故被告同意
    以十萬元抵償三十萬元債務。從而，原告已無積欠被告借款，自得依強制執行法
    第十四條規定提起本件債務人異議之訴。
三、證據：提出桃園縣桃園市調解委員會通知、調解聲請狀、桃園縣桃園市公所八十
    五年一月二十九日桃市民調字第八五００六七０二號函、調解委員會調解書、儲
    蓄存款存摺明細、本院八十四年度易字第七０二０號刑事判決及本票各乙份為證
    ，並聲請訊問證人吳智方。
乙、被告方面：
一、聲明：如主文第一項所示。
二、陳述：
    原告僅清償被告二十萬元，其餘借款悉未清償。被告之所以將上開本票返還原告
    ，係因原告稱要將該張本票燒毀，且原告前已清償上開二十萬元。又上開本票上
    所載「本票無欠洪雪」等字，並非被告戊○○所書寫。
三、證據：聲請訊問證人丁○○、乙○○。
丙、依職權向新竹國際商業銀行三民分行、中華郵政股份有限公司桃園府前郵局，調
    取戊○○開戶資料原本、印鑑卡原本。
    理      由
一、本件原告起訴主張：被告甲○○於八十四年十二月二十二日執桃園市調解委員會
    八十五年一月五日成立之調解書為執行名義，聲請對原告之財產為強制執行，經
    本院九十二年度執字第三五八九一號執行在案，現進行至查封原告所有之上開不
    動產，並定期拍賣。惟依上開調解書記載，原告積欠被告之借款為七十八萬元，
    但原告已於調解後，自八十六年四月起至八十七年一月止，按月匯款二萬元與被
    告，合計二十萬元。又原告於九十年四月二十七日及同年五月二十三日分別交付
    十六萬元及十二萬元現金與被告，復於九十一年十二月三日交付被告戊○○十萬
    元，被告戊○○則交還原告前為借款而簽發與被告面額三十萬元之本票，並在本
    票背面記載「本票無欠洪雪」字樣，故原告已無積欠被告借款等情，爰依強制執
    行法第十四條規定，請求撤銷本院九十二年度執字第三五八九一號強制執行程序
    。
    被告則以：原告僅清償被告二十萬元，其餘借款悉未清償。被告之所以將上開本
    票返還原告，係因原告稱會將本票燒毀。惟該本票上所載之「本票無欠洪雪」，
    並非被告戊○○所書寫等語，資為抗辯。
二、原告主張被告甲○○於八十四年十二月二十二日執桃園市調解委員會八十五年一
    月五日成立之調解書為執行名義，聲請對原告之財產為強制執行，經本院九十二
    年度執字第三五八九一號執行在案，現進行至查封原告所有之上開不動產，並定
    期拍賣。依上開調解書記載，原告積欠被告之借款為七十八萬元，原告於調解後
    為清償該債務，自八十六年四月起至八十七年一月止，已按月匯款二萬元與被告
    ，合計二十萬元。被告戊○○已返還原告前為借款而簽發與被告面額三十萬元之
    本票之事實，業據提出桃園縣桃園市調解委員會通知、調解聲請狀、桃園縣桃園
    市公所八十五年一月二十九日桃市民調字第八五００六七０二號函、調解委員會
    調解書、儲蓄存款存摺明細、本院八十四年度易字第七０二０號刑事判決及本票
    各乙份為證（見本院卷第七頁至第十二頁、第十四頁至第十五頁），並為被告所
    不爭執，堪信為真實。至原告主張其已將上開七十八萬元借款均清償完畢部分，
    則為被告所否認，並以前開情詞置辯。經查：
（一）原告雖主張其分別於九十年四月二十七日及同年五月二十三日分別自合作金庫
      松江支庫帳戶內提款十六萬元及十二萬元，交付被告清償上開借款云云，證人
      即原告之配偶吳智方亦到場附和原告稱：其確實看到原告在該二日將所領款項
      交付被告甲○○（見本院卷第二八頁）。惟原告自八十六年四月起至八十七年
      一月止按月清償被告之二萬元，均是以轉帳匯款方式給付，已如前述，則原告
      清償上開二十八萬元為何不循此模式即可？且兩造前既因系爭借款之爭執而至
      桃園縣桃園市調解委員會調解，嗣於八十五年一月五日成立上開調解，亦如前
      述，則原告清償此兩造前已有爭執之債務，為何不要求被告出具簽收收據以保
      障自己之利益？此均與情理不符，復參酌吳智方為原告之配偶，自不能僅以吳
      智方之證言為原告有利之證明。至原告提出之存摺提款明細，僅能證明原告於
      九十年四月二十七日及同月五月二十三日各提領十六萬元及十二萬元，仍不能
      證明該等款項已交付被告清償系爭債務。原告此部分主張，自不足取。
（二）原告又主張其於九十一年十二月三日前已清償十萬元，被告復將原告前簽發之
      面額三十萬元本票交還原告，並在本票上記載「本票無欠」，故被告已同意以
      十萬元抵償三十萬元債務云云，仍為被告所否認。查證人即原告之兄弟、被告
      甲○○之叔父乙○○到場證稱：其僅知原告有交付十萬元與被告甲○○，至其
      餘二十萬元，原告本已交付訴外人即邱辰勇，預備交付被告清償系爭債務，故
      被告將本票交還原告不會有損失。但因父親出殯當天兩造發生爭執，邱辰勇遂
      表示不願再管此事，而將該二十萬元返還原告等語（見本院卷第四五頁）。故
      原告雖已清償上開借款債務中之十萬元，但其餘原已轉交訴外人邱辰勇準備清
      償之二十萬元，因兩造發生爭執，邱辰勇遂將該二十萬元退還原告，始終並未
      交付被告。足認兩造原係約定原告清償三十萬元後，被告方返還系爭面額三十
      萬元之本票，但原告因故並未將二十萬元交付被告。再證人乙○○復證稱兩造
      在父親九十一年十二月十日父親出殯前討論如何處理債務等語（見本院卷第四
      四頁），亦與原告所主張其於九十一年十二月三日前已清償上開全部借款債務
      乙節，並不相符。又原告起訴原係主張其至九十一年十二月三日止已陸續清償
      調解書上所載之七十八萬元債務（見本院卷第四頁至第五頁），嗣後方翻異稱
      被告就最後之三十萬元借款係同意以十萬元抵償（見本院卷第九二頁），則原
      告就其主張已有前後不一之情況。此外，原告復不能證明兩造有以十萬元抵償
      三十萬元債務之合意存在，則原告此部分主張，自不足取。至證人即原告之兄
      弟、被告甲○○之叔父丁○○雖到場證稱：上開本票上所書寫「本票無欠洪雪
      」，係被告戊○○所書寫，並由被告戊○○將該本票交付與伊，可見該三十萬
      元債務已全部消滅等語（見本院卷第六九頁）。惟姑不論該「本票無欠洪雪」
      之記載是否確為被告戊○○所書寫，縱上開「本票無欠洪雪」為被告戊○○所
      書寫，然依證人乙○○所證述，原告原已將二十萬元寄放訴外人邱辰勇處用以
      清償系爭借款等語，則被告戊○○書寫上開「本票無欠洪雪」之記載，亦應是
      在其預期將來可再取回二十萬元之情況下所書寫，自不能以該記載即可認定被
      告同意以十萬元抵償三十萬元債務。
三、綜上所述，原告就其主張其已清償上開調解書之七十八萬元借款債務，不能舉證
    證明，則原告主張其就上開調解書上之債務均已清償完畢，請求撤銷本院九十二
    年度執字第三五八九一號強制執行程序，洵屬無據，不應准許。
四、兩造其餘主張陳述及所提之證據，經本院審酌後，認均不足以影響本判決之結果
    ，均毋庸再予論述，附此敘明。
五、據上論結，本件原告之訴為無理由，依民事訴訟法第七十八條，判決如主文。
中　　　華　　　民　　　國　　九十三　　年　　　三　　　月　　 十五 　　日
                                        民事第三庭法      官　黃書苑
右為正本係照原本作成。
如對本判決上訴，須於判決送達後二十日之不變期間內，向本院提出上訴狀。
中　　　華　　　民　　　國　　九十三　　年　　　三　　　月　　 十五 　　日
                                                  書  記  官  趙郁涵
